【裁判字號】    89,台上,4695
【裁判日期】    890809
【裁判案由】    違反毒品危害防制條例
【裁判全文】
最高法院刑事判決                              八十九年度台上字第四六九五號
    上訴人  台灣高等法院高雄分院檢察署檢察官
    上訴人
    即被告  丙○○
            甲○○
    被  告  乙○○
右上訴人等因被告等違反毒品危害防制條例案件，不服台灣高等法院高雄分院中華民
國八十九年三月十五日第二審判決（八十八年度上訴字第一七四三號，起訴案號：台
灣高雄地方法院檢察署八十七年度偵字第九一四七、一三○四三號），提起上訴，本
院判決如左：
    主  文
上訴駁回。
    理  由
一按刑事訴訟法第三百七十七條規定：上訴於第三審法院，非以判決違背法令為理由
，不得為之。是提起第三審上訴，應以原判決違背法令為理由，係屬法定要件；如果
上訴理由狀並未依據卷內訴訟資料，具體指摘原判決不適用何種法則或如何適用不當
，或所指摘原判決違法情事，顯與法律規定得為第三審上訴理由之違法情形不相適合
時，均應認其上訴為違背法律上之程式，予以駁回。
二本件原判決依調查證據結果，本於推理作用，認定上訴人即被告丙○○基於非法製
造化學合成麻醉藥品販賣牟利之概括犯意，自民國八十六年十月間某日起，在不詳處
所及不知情之乙○○所承租之台北縣汐止鎮○○街一一三號五樓之八房屋，先後多次
利用將俗稱「黑油」之低純度液態安非他命過濾後，加活性碳一把共沸熬煮，再撈除
活性碳後置於冰箱內冰存結晶，俟十五小時後將結晶置於濾紙上，下覆乾燥劑去除水
分之過程方式，製造出高純度之固態安非他命成品；潘某於上開製造安非他命期間，
為圖開發販賣安非他命市場，與上訴人即被告甲○○共同基於販賣安非他命之概括犯
意，由丙○○先後於八十七年二月二十六日某時、同年三月二十七日某時、同年三月
三十日某時及同年四月十三日某時，利用不知情之遊覽車司機，從台北縣三重市○○
○路附近，將署名「陳正義」而內藏不詳數量之安非他命包裹，以託寄運至嘉義市○
○○○路附近，將之交予甲○○，共交付三百公克（台制八兩）許，何某再持以販賣
予不特定之人等情；因將第一審依牽連犯規定論處丙○○、甲○○共同連續非法販賣
化學合成麻醉藥品罪刑（甲○○為累犯）部分之判決撤銷，改判仍各論處同一罪刑，
業已明其所憑之證據及認定之理由，並以被告甲○○於檢察官第一次偵訊時並未指
其於調查中遭刑求；其於解送台灣高雄看守所押時，雖陳述有遭調查員刑求云云，
但經檢查其身體，並無任何外傷，證人即調查員卓英全、謝佳河於第一審亦證稱原查
緝之目標即被告丙○○已逮獲，並供出實情，無對甲○○刑求逼供之必要等語，參諸
甲○○於偵審中亦不否認其有從丙○○託寄之遊覽車司機取得內藏安非他命之包裹，
其於調查中亦僅供承取得安非他命係供自行吸用，無販賣等語，足認甲○○所辯其於
調查中遭刑求云云，不足採信；上開製造安非他命之過程，業據被告丙○○於調查中
供承綦詳，並有扣案之安非他命固態成品、液態品及供製安非他命之鍋子、濾網、漏
斗等物可稽；又依法務部調查局檢驗通知書及該局第六處函內容，從「黑油」經過
熬煮及結晶過程始能完成高純度之固態安非他命，以便於銷售，此段過程應屬製造之
行為，被告丙○○辯稱其並無製造安非他命之犯行云云，不足採取；被告丙○○於調
查中供承其有將製造之安非他命運交被告甲○○試賣等語；又卷附之電話監聽錄音內
容確係被告等通信之內容，業經丙○○、甲○○於第一審中供明，而依上開電話監聽
錄音內容顯示，被告丙○○係從八十六年十月間起即開始製造安非他命，製造完成後
確有四次以上開方式運交被告甲○○販賣予他人吸用之情事，被告丙○○於調查中所
供有運交甲○○試賣云云，係與事實相符，其等所辯並無販賣安非他命之行為，係飾
卸之詞；另辯稱電話監聽內容中所稱交付「票」一詞，係指交付錶帶，並非交付安非
他命云云，至違常理，不足採信；俱分別於理由內予以指駁及說明。從形式上觀察，
尚無採證違法、未盡職權查證能事及理由欠備等情形存在。被告丙○○上訴意旨略稱
依法務部調查局第六處函內容，俗稱「黑油」之主要成分為甲基安非他命，雖尚不
能直接使用，但靜置相當時間即可析出結晶，撈起後可立即吸用等語，足認「黑油」
原屬安非他命之成品，伊並無製造之行為，此項有利於被告之證據，原判決不予採取
而未說明理由，有理由欠備之違法等語。被告甲○○上訴意旨略稱：(一)本件被告之調
查筆錄，係卓英全、謝佳河所製作，自難期待其二人證述有刑求被告之情事，而調查
時訊問被告，應有訊問之錄音帶或錄影帶，原審未予查勘，遽認被告未遭刑求，有未
盡職權查證能事之違法。(二)原判決認定被告上開犯罪，無非以電話監聽錄音及以剪接
製成之通訊報告表為其主要依據，但其上並無被告賣予何人安非他命及其價格若干等
內容亦未於被告住處搜出任何販賣安非他命之事證；且苟上開錄音內容屬實，則調查
人員何以不依此線索當場逮捕被告而人贓俱獲﹖非無疑竇。原審未詳予勾稽，遽以推
測之詞入被告於罪，採證於法有違。(三)被告於警訊已陳明「陳正義」係伊之筆名，則
被告以該名收取貨品，並無違反常理之處。另原判決事實欄並未詳細記載被告所販入
安非他命之數量、價格，亦未認定係賣予何人﹖販賣之價格若干等，亦違法定應記載
之程式等語。經核俱屬純就原審已詳加調查並於理由內予以指駁說明之事項，或對事
實審法院採證認事職權之適法行使，摭拾對其等有利之片斷證據，重為事實上之爭辯
，及徒憑己見任意指摘，俱不足據以辨認原判決有其所指之違法情形存在。依首揭說
明，應認其等之上訴均為違背法律上之程式。
三原判決另以：公訴意旨指稱被告乙○○係丙○○之女友，潘某於八十七年四月間，
在乙○○提供之台北縣汐止鎮○○街一一三號五樓之八房屋，將「黑油」九公斤，製
成安非他命六公斤，認乙○○共同涉犯（修正前）麻醉藥品管理條例第十三條之一第
二項第一款之非法製造安非他命及非法販賣安非他命罪嫌；但經審理結果，認不能證
明被告乙○○犯罪；因將第一審論處乙○○共同連續非法製造化學合成麻醉藥品罪刑
部分之判決撤銷，改判諭知乙○○無罪，業已明被告乙○○雖坦承上開房屋係其出
面承租之事實，但矢口否認知悉參與製造安非他命之犯行，辯稱丙○○向伊說要做化
學實驗之用，並不知係用來製造安非他命等語，核與被告丙○○於調查、偵審中供述
情節符合；另詳核乙○○與丙○○之電話監聽錄音內容，亦未能證明乙○○知悉參與
製造或販賣安非他命之犯行，其所辯堪以採信，為其所憑之證據。從形式上觀察，尚
無違背法令之情形存在。檢察官對原判決上開部分提起上訴，其意旨略稱：(一)被告乙
○○於第一審稱上開房屋係伊於八十七年初租的，核與丙○○所稱係八十六年九月租
的，及原判決事實所認定係丙○○於八十七年二月間委由乙○○承租等情互不一致；
又苟丙○○於八十六年十月間起即開始以「黑油」製造安非他命，則上開房屋是否於
該時起即供作製造安非他命之處﹖非無疑義。原審未予調查說明，有未盡職權查證能
事及理由欠備之違法。(二)從被告乙○○與丙○○之電話監聽錄音內容，都以「那個」
、「黑棗」暗語連絡，且恰在丙○○製造安非他命之過程中，足認其等係有犯意聯絡
及行為分擔，原審認上開證據不足為不利於乙○○犯罪之依據，採證有違論理法則。
經核原審依上開電話監聽錄音內容，及乙○○之陳述，認定被告丙○○自八十六年十
月間起在不詳處所、自八十七年二月間起在乙○○所承租之台北縣汐止鎮○○街一一
三號五樓之八房屋製造安非他命等事實，尚無採證違法情形；且被告丙○○有上開自
八十六年十月間起製造安非他命等犯行，詳情已如上述，縱原審未調查其係自何時起
在何處製造，亦顯然於判決結果無影響。依刑事訴訟法第三百八十條規定，檢察官上
訴意旨(一)自非適法之第三審上訴理由。至於上訴意旨(二)純係就原審已經調查並於理由
內予以指駁說明之事項，再為事實上之爭辯，尚不足據以辨認原判決有該所指違背法
令之形式。依首揭說明，應認此部分上訴為違背法律上之程式。
四綜上所述，本件上訴人等之上訴，俱應從程序上予以駁回
據上論結，應依刑事訴訟法第三百九十五條前段，判決如主文。
中      華      民      國    八十九    年      八      月      九      日
                              最高法院刑事第十庭
                                  審判長法官  曾  有  田
                                        法官  陳  宗  鎮
                                        法官  劉  介  民
                                        法官  魏  新  和
                                        法官  孫  增  同
      右正本證明與原本無異
                                              書  記  官
中      華      民      國    八十九    年      八      月     十四     日


司法院資訊處製作；財團法人民間司法改革基金會備份。
